【裁判字號】    92,交聲,295
【裁判日期】    921117
【裁判案由】    聲明異議
【裁判全文】
臺灣高雄地方法院交通事件裁定                    九十二年度交聲字第二九五號
    原處分機關  高雄市政府交通局交通事件裁決處
    異  議  人  甲○○
右列受處分人因違反道路交通管理處罰條例案件，對於高雄巿政府交通局交通事件裁
決處九十二年五月二十九日所為之處分（原處分：高市府交裁字第裁三二─0000
0000號），聲明異議，本院裁定如左：
    主  文
原處分撤銷。
甲○○不罰。
    理  由
一、本件異議意旨略以：異議人並未收到停車繳費通知單，是原處分機關裁處異議人
    不依規定繳納停車費，顯有違誤，爰依法提出異議等語。
二、按法院受理有關交通事件，準用刑事訴訟法之規定，道路交通管理處罰條例第八
    十九條定有明文。而犯罪事實應依證據認定之，無證據不得推定其犯罪事實，刑
    事訴訟法第一百五十四條亦定有明文。次按汽車駕駛人在道路收費停車處所停車
    ，不依規定繳費者，依九十年一月十七日修正公布前之道路交通管理處罰條例第
    五十六條第一項第十款規定，應處新臺幣六百元以上一千二百元以下罰鍰。又行
    政機關規劃各道路收費停車路段時，於道路兩端豎立收費停車路段告示牌，乃公
    物提供公用之意思表示，屬於行政處分，依行政程序法第一百條第二項之規定，
    於公告時即生送達之效力，是使用人依公物之利用關係使用該等公物，因而獲得
    利益，行政機關自得依法收取使用規費，惟就具體使用規費請求之行政處分，仍
    應另行合法送達各該使用人，若使用人受送達而不依規定繳納者，始得依法科以
    行政罰，此乃正當法律程序原則於法治國家之最基本內涵。
三、經查：
（一）受處分人甲○○於右揭八時八年十一月四日上午十時四十五分許，駕駛車號Ｖ
      Ｒ—三二四三號自用小客車，高雄市○○○路上之收費停車場停車之事實，業
      據高雄市停車管理處掣單舉發，且為受處分人所是認，應可認定。
（二）惟經本院向高雄市政府交通局函詢本件繳費通知單填載人員，經該局函覆稱：
      因九十年七月十一日發生水災，致該違規單填單人員資料遭毀損，無法提供等
      語，有高雄市政府交通局九十二年七月九日高市交二字第０九二００一二七四
      一號函在卷可稽，是本件舉發違規單究竟有無送達異議人，實有所疑。而依一
    般常情，現行路邊停車收費制度，其收費繳費通知均由管理員以手抄寫車號及
      停車時間，掣開停車繳費通知單後，將該紙停車繳費通知單夾於汽車之雨刷上
      ，而使停車之駕駛人得以知悉其應繳納之停車費金額，此種通知人民繳納停車
      費之方式，就行政機關而言固極為便利，惟該停車場管理員既未曾面晤駕駛人
      並送達該繳費通知單，實無法於訴訟上確定車主返回其停車處所時，必可看見
      該張繳費單，蓋該繳費單可能因風雨而遭吹落，更有甚者亦有可能為他人惡作
      劇所取走，此時停車之車主即無法看見該繳費通知單，而此種情形，在道德上
      固可要求汽車駕駛人應前往路邊之停車收費管理崗亭向管理員詢問其停車之繳
      費事宜，惟衡諸法律面及現實面而言，實屬困難，蓋就法律層面而言，並無任
      何法律要求人民遇有上述情況應為如上述高道德標準之處置，另就現實層面言
      之，汽車駕駛人如何正確找到管理其停車位置之崗亭，縱其能發現正確之崗亭
      ，以現行路邊巡場管理員人數之眾多及多數時間均在路邊巡場開單，且每位巡
      場員每日開單之路段均不同，又何能苛責駕駛人找到開單之管理員。從而，本
      件既未能證明已將停車繳費通知單送達異議人，自難認受處分人係未依規定繳
      費，即異議人未收受繳費通知之送達或告知，縱其未於停車後七日繳費，仍應
      認與前揭道路交通管理處罰條例第五十六條第一項之處罰要件尚有不符，是原
      處分機關以異議人有違反前揭道路交通管理處罰條例第五十六條第一項第十款
      規定之行為，裁處異議人罰鍰新臺幣六百元，即與上揭行政裁罰之要件不符，
      有違正當法律程序原則。
（三）綜上所述，本件並無任何積極證據，足資證明異議人已受領上開停車繳費通知
      單，即既無積極證據足以證明異議人已接獲該停車繳費通知單而不依規定於期
      限內繳費之違規行為，受處分人辯稱其並未收到繳費通知單，故未繳費乙節，
      尚非無據，是原處分機關遽對異議人為前開裁決，自有違誤，爰裁定如主文。
三、據上論斷，應依道路交通案件處理辦法第二十條，裁定如主文。
中      華      民      國      九十二      年    十一    月    十七    日
                                臺灣高雄地方法院交通法庭
                                    法  官    蘇雅慧
右正本證明與原本無異。
如不服本裁定，應於裁定送達後五日內，向本院提出抗告狀。
                      書記官    林誠桂
中      華      民      國      九十二      年    十一    月    十八    日


司法院資訊處製作；財團法人民間司法改革基金會備份。
